【裁判字號】    97,簡上,89
【裁判日期】    970331
【裁判案由】    詐欺
【裁判全文】
臺灣板橋地方法院刑事判決              97年度簡上字第89號
上  訴  人  臺灣板橋地方法院檢察署檢察官
被      告  乙○○
上列上訴人因被告詐欺案件，不服本院96年度簡字第7775號中華
民國96年12月10日第一審判決（聲請簡易判決處刑案號：96年度
偵字第24408 號、第21890 號，移送併案案號：臺灣新竹地方法
院檢察署96年度偵字第6011號、臺灣臺中地方法院檢察署96年度
偵字第25502 號），提起上訴，及移送併案審理（臺灣臺中地方
法院檢察署96年度偵字第29591 號、臺灣板橋地方法院檢察署97
年度偵字第720 號、臺灣高雄地方法院檢察署97年度偵字第981
號、臺灣花蓮地方法院檢察署97年度偵字第1071號），本院管轄
之第二審合議庭判決如下：
    主  文
原判決撤銷。
乙○○幫助意圖為自己不法之所有，以詐術使人將本人之物交付
，處有期徒刑月，如易科罰金，以新臺幣壹仟元折算壹日。
    事  實
壹、乙○○前於民國96年7 月11日，在蘋果日報分類廣告欄見有
    徵求暑期工讀生之訊息，按報載電話聯繫，即有某真實姓名
    、年籍不詳之成年男子（自稱陳經理）要求提供個人金融機
    構帳戶，以獲得工作機會。乙○○對於犯罪集團或不法份子
    利用他人金融機構帳戶實行詐欺或其他財產犯罪，掩飾不法
    利益，規避司法偵查，雖有所預見，仍基於幫助詐欺之不確
    定故意，於96年7 月12日下午1 時許，在臺北市○○○路某
    處，將其所有之臺灣郵政股份有限公司三重中山路郵局帳號
    00000000000000000 號帳戶（以下簡稱三重郵局帳戶）之存
    摺、提款卡，交付某真實姓名、年籍不詳之成年男子（自稱
    受陳經理指派前來），並告知密碼，以此方式，幫助遂行詐
    欺取財之犯罪行為。該名不詳成年男子即意圖為自己不法之
    所有，以在雅虎奇摩拍賣網站上刊登各式不實商品拍賣訊息
    之方式，對不特定人施用詐術，致壬○○、辛○○、丙○○
    、庚○○、甲○○、丁○○、己○○、戊○○等人誤信為真
    ，下標購買其商品後，分別將買賣價金匯入乙○○所有之三
    重郵局帳戶內（詳如附表所示）。嗣因壬○○等人付款後，
    迄未取得購買之商品，乃報警處理，而循線查知上情。
貳、案經臺北縣政府警察局三重分局、海山分局報請臺灣板橋地
    方法院檢察署檢察官偵查聲請簡易判決處刑及移送併辦，暨
    臺灣新竹地方法院檢察署、臺灣臺中地方法院檢察署、臺灣
    高雄地方法院檢察署、臺灣花蓮地方法院檢察署移送併辦。
    理  由
壹、按被告以外之人於審判外之言詞或書面陳述，除法律有規定
    者外，不得作為證據，刑事訴訟法第159 條第1 項定有明文
    。而被告以外之人於審判外之陳述，經當事人於審判程序同
    意作為證據，法院審酌該言詞陳述或書面陳述作成時之情況
    ，認為適當者，得為證據；當事人、代理人或辯護人於法院
    調查證據時，知有第159 條第1 項不得為證據之情形，而未
    於言詞辯論終結前聲明異議者，視為有前項之同意，則據同
    法第159 條之5 規定甚明。經查：被害人壬○○、辛○○、
    己○○、丁○○、丙○○、甲○○、庚○○、戊○○於司法
    警察調查時所為陳述，雖係被告乙○○以外之人於審判外之
    陳述，惟被告於本院調查證據時，並未於言詞辯論終結前聲
    明異議，應視為同意作為證據，復經審酌渠等言詞陳述之情
    況，認為適當，均應認有證據能力。
貳、認定犯罪事實之證據及理由
一、上揭事實，業據被告乙○○於警詢、檢察官訊問及本院審理
    時坦承不諱，核與被害人壬○○、辛○○、己○○、丁○○
    、丙○○、甲○○、庚○○、戊○○於警詢時指訴之情節相
    符。並有蘋果日報剪報、雅虎奇摩網站網頁列印資料、臺灣
    郵政股份有限公司三重中山路郵局帳號00000000000000000
    號帳戶開戶資料、客戶歷史交易清單附卷可資佐證，及土地
    銀行自動櫃員機存戶交易明細表、臺灣銀行自動櫃員機交易
    明細表、中國信託銀行自動櫃員機交易明細表各1 件、郵政
    國內匯款執據2 件、郵政自動櫃員機交易明細表3 件在卷足
    稽，俱徵被告前開不利於己之自白與事實相符。綜上，本案
    事證明確，被告犯行堪予認定。
二、核被告所為，係犯刑法第30條第1 項、第339 條第1 項詐欺
    取財罪之幫助犯。被告基於幫助前述不詳成年男子遂行詐欺
    犯行之不確定故意，而為詐欺犯罪構成要件以外之行為，為
    幫助犯，依刑法第30條第2 項規定，減輕其刑。又被告提供
    之三重郵局帳戶，雖為不法份子多次作為詐欺犯罪之工具使
    用，惟被告僅有一交付存摺、金融卡之幫助行為，縱有多名
    被害人遭詐騙匯款至其帳戶內，仍應論以一幫助詐欺取財罪
    ，是臺灣新竹地方法院檢察署96年度偵字第6011號、臺灣臺
    中地方法院檢察署96年度偵字第25502 號、第29591 號、臺
    灣板橋地方法院檢察署97年度偵字第720 號、臺灣高雄地方
    法院檢察署97年度偵字第981 號、臺灣花蓮地方法院檢察署
    97年度偵字第1071號移送併辦之犯罪事實，與本案檢察官聲
    請簡易判決處刑部分，均為同一事實，本院自得併予審究。
    原審以被告所犯幫助詐欺取財罪，事證明確，予以論科，固
    非無見；上訴人以被告提供其三重郵局帳戶後，復於96年7
    月16日自該帳戶提領現金，顯係詐欺取財罪之共同正犯，請
    求撤銷原審判決，然被告係於附表所示被害人遭該名成年男
    子施用詐術，匯款至前述三重郵局帳戶，亦即其詐欺犯罪行
    為業已完成後，始代為提領現金，與詐欺取財之構成要件有
    間，本案復查無其他積極證據足資證明被告曾參與其詐欺犯
    罪之構成要件行為，自不得以被告事後曾自該帳戶提領現金
    ，逕認其與該名不法份子有犯意聯絡或行為分擔，上訴人此
    部分所指，尚非有據；惟原審判決未及審酌關於附表編號3
    、4 、8 所示被害人遭詐騙之犯罪事實，上訴意旨以此指摘
    原判決不當，為有理由，應由本院予以撤銷改判。爰審酌被
    告恣意提供個人金融機構帳戶，助長詐欺犯罪之風氣，徒增
    司法機關偵查犯罪之困難程度，並致多名被害人受騙，所肇
    損害非微，應嚴予非難，兼衡被告之素行、智識程度，其犯
    罪之動機、目的、手段及所獲利益，暨被告犯罪後就其犯行
    均供認無隱，深具悔意，態度良好等一切情狀，量處如主文
    所示之刑，並諭知易科罰金之折算標準，以資懲儆。
據上論斷，應依刑事訴訟法第455 條之1 第1 項、第3 項、第
369 條第1 項前段、第364 條、第299 條第1 項前段，刑法第30
條、第339 條第1 項、第41條第1 項前段，刑法施行法第1 條之
1 ，判決如主文。
本案經檢察官張誌洋到庭執行職務。
中    華    民    國    97    年    3     月    31    日
                        臺灣板橋地方法院刑事第四庭
                            審判長法  官  許  政  賢
                                  法  官  吳  冠  霆
                                  法  官  廖  怡  貞
以上正本證明與原本無異。
不得上訴。
                                  書記官  林  惠  齡
中    華    民    國    97    年    4     月    3    日
┌──────────────────────────┐
│附表                                                │
├──┬────┬───────┬──────────┤
│編號│被害人  │時間          │匯款金額（新臺幣）  │
├──┼────┼───────┼──────────┤
│1   │壬○○  │96年7 月13日晚│3200元              │
│    │        │間9 時27分許  │                    │
├──┼────┼───────┼──────────┤
│2   │辛○○  │96年7 月15日某│5520元              │
│    │        │時許          │                    │
├──┼────┼───────┼──────────┤
│3   │己○○  │96年7 月15日晚│7600元              │
│    │        │間9 時43分許  │                    │
├──┼────┼───────┼──────────┤
│4   │丁○○  │96年7 月15日晚│8820元              │
│    │        │間11時54分許  │                    │
├──┼────┼───────┼──────────┤
│5   │丙○○  │96年7 月16日上│8700元              │
│    │        │午8 時45分許  │                    │
├──┼────┼───────┼──────────┤
│6   │甲○○  │96年7 月16日上│4000元              │
│    │        │午10時53分許  │                    │
├──┼────┼───────┼──────────┤
│7   │庚○○  │96年7 月16日中│1890元              │
│    │        │午12時10分許  │                    │
│    │        ├───────┼──────────┤
│    │        │96年7 月16日中│9280元              │
│    │        │午12時37分許  │                    │
├──┼────┼───────┼──────────┤
│8   │戊○○  │96年7 月16日下│6920元              │
│    │        │午1 時3 分許  │                    │
└──┴────┴───────┴──────────┘


司法院資訊處製作；財團法人民間司法改革基金會備份。
